【裁判字號】    92,上更(一),45
【裁判日期】    920701
【裁判案由】    返還借款
【裁判全文】
臺灣高等法院民事判決  九十二年度上更(一)字第四五號
    上  訴  人  甲○○
    訴訟代理人  薛冰芸律師
    被  上訴人  錦星綢線廠有限公司
    法定代理人  張鴻寶
右當事人間請求返還借款事件，上訴人對於中華民國八十八年十一月月十六日臺灣板
橋地方法院八十八年度訴字第一四三號第一審判決，提起上訴，經最高法院發回，本
院判決如左：
    主      文
原判決廢棄。
被上訴人在第一審之訴及假執行之聲請均駁回。
第一、二審及發回前第三審訴訟費用由被上訴人負擔。
    理      由
甲、上訴人方面：
一、聲明：
（一）原判決廢棄。
（二）右廢棄部分，被上訴人在第一審之訴及假執行之聲請均駁回。
二、陳述：與原審及前審判決記載相同，予以引用之。
三、證據：援用原審及前審提出者。
乙、被上訴人方面：
    被上訴人未於言詞辯論期日到場，據其於準備程序所為之聲明及陳述如下：
一、聲明：駁回上訴。
二、陳述：與原審及前審判決記載相同，予以引用之。
三、證據：援用原審及前審提出者。
    理      由
甲、程序方面：
    被上訴人經合法通知，未於言詞辯論期日到場，核無民事訴訟法第三百八十六條
    所列各款之情事，爰依上訴人之聲請，由其一造辯論而為判決。
乙、實體方面：
一、本件被上訴人主張：上訴人於民國（下同）八十一年一月十七日，以需資金週轉
    為由向伊借款新台幣（下同）一百五十萬元，約定利息比照銀行年息百分之十（
    每月一萬二千六百五十八元）按月付給，該款項並於同日由上訴人本人自伊帳戶
    提領，再轉存上訴人開設之進源綢線廠有限公司（下稱進源公司）帳戶。上開借
    款經伊以存證信函定一個月以上期間催告返還，上訴人仍置之不理，伊自得依民
    法第四百七十八條之規定，起訴請求上訴人返還前開款項，故上訴人共積欠本金
    一百五十萬元及自八十四年十月起至八十七年十二月止共三十九個月利息四十九
    萬四千七百十五元，合計為一百九十九萬四千七百十五元等情，爰求為命如數給
    付並加計及法定遲延利息之判決（按原審為被上訴人全部勝訴之判決，上訴人提
    起第二審上訴，被上訴人於本院前審減縮聲明為請求上訴人給付一百九十五萬六
    千六百一十八元本息）。
二、上訴人則以：伊未欠被上訴人一百五十萬元，系爭借款一百五十萬元乃係因被上
    訴人當時向彰化商業銀行（下稱彰銀）借款一百五十萬元尚未清償，於拆夥時本
    應還清，惟因進源公司需要資金週轉，三方遂約定上開借款由進源公司使用，利
    息則由進源公司償還，借貸法律關係應存在於被上訴人與進源公司間等語，資為
    抗辯。
三、被上訴人主張：其於八十一年一月十七日貸與上訴人一百五十萬元。但為上訴人
    所否認，辯稱被上訴人係貸款與訴外人進源公司等語。按當事人對於有利於己之
    事實應負舉證責任。查被上訴人主張之事實，無非以卷附收據影本、庫存表、被
    上訴人與進源公司八十一年元月十七日之提存單二紙為依據（見本院前審卷第二
    二三－二二七頁）。然查被上訴人與進源公司八十一年元月十七日之提存單二紙
    ，所載明者係被上訴人於八十一年一月十七日領取其在彰化商銀新莊分行帳號0
    0－00000－0－00帳戶，存款三百四十四萬元、一百二十六萬元存入進
    源公司帳號0000－00－00000－0－00帳戶，而上訴人為進源公司
    之法定代理人，為被上訴人所不爭執，則上訴人親筆提領該款項，顯係以進源公
    司之法定代理人為之，從而，該二張提存單並不能證明兩造有借貸關係，反而適
    足證明被上訴人與進源公司有借貸關係。次查：上開提存單二紙金額分別為三百
    四十四萬元、一百二十六萬元，並非被上訴人所稱之一百五十萬元。經追查結果
    ，被上訴人主張：八十一年元月十六日書立卷附收據，而交付之金額因上訴人向
    被上訴人價購一批庫存品，價值二十四萬元，兩相抵扣後，被上訴人交付上訴人
    一百二十六萬元（借款之一部）等語。然查：卷附張鴻寶八十一年一月十六日出
    具之收據係記載：茲收到混合廠時經營之所得，共計三百七十五萬八千五百一十
    元，附註混合廠為錦星公司及進源公司，以上止於民國八十年七月十三日結算之
    週轉金及存貨均分所得。此後進源公司與本人無關，此致張鴻音、甲○○等語（
    見本院前審卷第二二三頁），則依上開收據記載，足見八十年七月十三日前，張
    鴻寶、甲○○、張鴻音三人已將當時錦星公司原留有存貨出清，並折算為現金加
    以分配，是被上訴人在上訴人、張鴻寶、張鴻音於八十一年十六日拆夥結算後應
    已無任何存貨，如何有被上訴人將存貨賣予上訴人之事？再者，上訴人僅係一般
    自然人，而非如進源公司係從事綢線廠之業務，若謂上訴人向被上訴人購買紗原
    料，實與一般經驗法則有違。縱如被上訴人所言，上訴人有購買存貨，當時受分
    配取得該存貨者應非被上訴人，而應係張鴻寶個人，買賣關係顯係存在於張鴻寶
    與上訴人之間，與本件借貸關係之當事人不相同，其金額如何兩相扣抵？且該收
    據僅係張鴻寶、上訴人、張鴻音決定拆夥時（指錦星公司），就被上訴人與進源
    公司之經營所得及被上訴人之週轉金及庫存結算後，張鴻寶就其收到之金額開立
    之收據，其中並未記載被上訴人借貸一百五十萬元予上訴人，是知被上訴人指系
    爭借款一百五十萬元因與庫存品之價款二十四萬元兩相抵扣，故被上訴人僅需給
    付一百二十六萬元云云，與事實不符。從而，該收據顯非因系爭借貸關係所書立
    之借據，自不足證明兩造間有借貸關係存在。另查：張鴻寶於本院八十八年度上
    訴字第二二一八號刑事偽造文書案件所提出之答辯狀中亦自承被上訴人公司有借
    款一百五十萬元予進源公司云云，有卷附答辯狀影本可憑（見本院卷第四○頁）
    ，是上訴人抗辯：系爭借貸關係並非存於兩造而係存於被上訴人與進源公司等語
    ，堪予採信。
四、綜上，被上訴人依消費借貸之法律關係請求上訴人給付一百九十五萬六千六百十
    八元本息，為無理由，應予駁回。原審為被上訴人勝訴之判決，並為假執行之宣
    告，尚有違誤，上訴意旨指摘原判決不當，求予廢棄改判，為有理由，自應由本
    院將原判決廢棄，改判如主文第二項所示。
五、本件事證已臻明確，兩造其餘攻擊防禦方法及舉證，與判決結果不生任何影響，
    不另贅論，附此敘明。
六、據上論結，本件上訴為有理由，爰判決如主文。
中      華      民      國   九十二     年      七      月      一      日
                            臺灣高等法院民事第十庭
                                審判長法  官  林  敬  修
                                      法  官  藍  文  祥
                                      法  官  劉  勝  吉
右正本係照原本作成。
如不服本判決，應於收受送達後二十日內向本院提出上訴書狀，其未表明上訴理由者
，應於提出上訴後二十日內向本院補提理由書狀（均須按他造當事人之人數附繕本）
上訴時應提出委任律師或具有律師資格之人之委任狀；委任有律師資格者，另應附具
律師資格證書及釋明委任人與受任人有民事訴訟法第四百六十六條之一第一項但書或
第二項（詳附註）所定關係之釋明文書影本。
中      華      民      國    九十二    年      七      月      三      日
                                      書記官  李  翠  齡
附註：
民事訴訟法第四百六十六條之一（第一項、第二項）：
對於第二審判決上訴，上訴人應委任律師為訴訟代理人。但上訴人或其他法定代理人
具有律師資格者，不在此限。
上訴人之配偶、三親等內之血親、二親等內之姻親，或上訴人為法人、中央或地方機
關時，其所屬專任人員具有律師資格並經法院認為適當者，亦得為第三審訴訟代理人
。


司法院資訊處製作；財團法人民間司法改革基金會備份。
